【裁判字號】    91,聲,263
【裁判日期】    920117
【裁判案由】    
【裁判全文】
臺灣基隆地方法院民事裁定  九十一年度聲字第二六三號
    聲  請  人  甲○○
    相  對  人  乙○○
右當事人間聲請發還擔保金事件，本院裁定如左：
    主      文
聲請駁回。
聲請程序費用由聲請人負擔。
    理      由
一、聲請意旨略以：聲請人與相對人間因損害賠償事件，前遵鈞院八十九年度裁全字
    第六九七號假扣押民事裁定提存新臺幣（下同）二十萬元，而聲請對相對人之財
    產為假扣押在案。茲因兩造間假扣押之本案判決業已部分勝訴確定，聲請人並已
    通知相對人行使權利，但未見相對人有任何訴訟主張，為此檢附提存書、假扣押
    裁定、存證信函及本案民事判決暨確定證明書各一件，依民事訴訟法第一百零四
    條第一項第二款規定，請求返還擔保金等語。
二、按返還擔保金，依民事訴訟法第一百零六條準用第一百零四條第一項之規定，須
    符合：1.應供擔保之原因消滅者；2.訴訟終結後供擔保人證明已定二十日以上之
    期間催告受擔保利益人行使權利而未行使者之要件，法院始得裁定返還擔保金。
    因釋明假扣押之原因而供之擔保，係擔保債務人因假扣押所應受之損害，故必待
    無損害發生，或債權人本案勝訴確定，或就所生之損害已經賠償時，始得謂供擔
    保之原因消滅（最高法院五十三年台抗字第二七九號判例意旨參照）。又所謂訴
    訟終結，應從廣義解釋，包括執行程序終結。而在因假扣押或假處分所供擔保之
    情形，因該擔保係為保障受擔保利益人因假扣押或假處分所受損害而設，倘執行
    法院已依假扣押或假處分裁定為假扣押或假處分之執行，則在供擔保人撤回假扣
    押、假處分執行或假扣押、假處分之本案訴訟確定後，供擔保人聲請終局執行程
    序終結前，受擔保利益人所受損害仍可能繼續發生，損害額既尚未確定，自難令
    其行使權利，必待供擔保人已撤回假扣押、假處分之執行或本案終局執行程序終
    結，始得謂為訴訟終結。
三、經查：本件聲請人係因假扣押而提供擔保金二十萬元，有聲請人提出之本院八十
    九年度裁全字第六九七號假扣押裁定及八十九年度存字第五六八號提存書在卷可
    稽，是聲請人必須已撤回假扣押之執行或本案之終局執行程序終結，始與前揭法
    文所稱之「訴訟終結」相當。而聲請人迄今未聲請撤銷假扣押裁定及撤回假扣押
    執行，現執行標的物仍在查封狀態中，且聲請人亦未依確定本案判決聲請終局執
    行，業據本院依職權調取本院前揭假扣押卷及八十九年度執全字第五○三號假扣
    押執行卷核對無訛，並有聲請人提出之土地暨建物登記謄本在卷可稽，依前揭說
    明，自不符民事訴訟法第一百零四條第一項第二款所謂「訴訟終結」之情形。此
    外，聲請人復未舉證相對人無損害發生或就所生之損害已經賠償而有供擔保之原
    因消滅等情，其聲請返還擔保金，即無理由，應予駁回。
三、依民事訴訟法第九十五條、第七十八條、裁定如主文。
中      華      民      國    九十二    年      一      月     十七     日
~B臺灣基隆地方法院民事庭
~B  法      官  王美婷
右為正本係照原本作成
如對本裁定抗告須於裁定送達後十日內向本院提出抗告狀，並應繳納抗告費新台幣四
十五元。
中      華      民      國    九十二    年      一      月     十七     日
~B  法院書記官  潘端典


司法院資訊處製作；財團法人民間司法改革基金會備份。
